【裁判字號】    96,上訴,5198
【裁判日期】    970214
【裁判案由】    違反槍砲彈藥刀械管制條例等
【裁判全文】
臺灣高等法院刑事判決                96年度上訴字第5198號
上  訴  人
即  被  告  甲○○
                      號
                    現於臺灣臺北監獄
選任辯護人  林鴻文律師
上列上訴人因違反槍砲彈藥刀械管制條例等案件，不服臺灣桃園
地方法院96年度訴字第821號，中華民國96年9月26日第一審判
決（起訴案號：臺灣桃園地方法院檢察署96年度偵緝字第140、
193 號），提起上訴，本院判決如下：
    主  文
原判決關於未經許可，持有空氣槍及執行刑部分撤銷。
甲○○未經許可，持有可發射子彈具有殺傷力之改造手槍，累犯
，處有期徒刑肆年陸月，併科罰金新台幣拾伍萬元，罰金如易服
勞役以新台幣壹仟元折算壹日，扣案之空氣槍壹枝（含外接式高
壓鋼瓶壹只，槍枝管制編號00 00000000號）及改造手槍1枝（含
彈匣壹只，管制編號0000000000號）、鑑餘子彈1顆 (另1顆已檢
驗試射用罄)沒收。
    事  實
一、甲○○前因違反懲治盜匪條例案件、偽造文書、搶奪等案件
    ，分別經法院判處有期徒刑10年、6月、5年，並經臺灣高等
    法院81年度聲字第1000號定應執行有期徒刑14年確定，於民
    國 (下同)81 年1月3日入監執行，迄87年10月31日假釋付保
    護管束，於93年5月17日保護管束屆滿以已執行論。
二、甲○○明知具殺傷力之空氣槍或可發射子彈具有殺傷力之槍
    枝及子彈，屬槍砲彈藥刀械管制條例管制之違禁物，非經中
    央主管機關許可，不得持有，竟基於非法持有具殺傷力之空
    氣槍或可發射子彈具有殺傷力之槍枝及子彈之犯意，先於94
    年間在臺北縣三重市三和夜市附近，購買仿BERETTA廠84型
    半自動手槍製造之槍枝換裝土造金屬槍機、槍管而成之具殺
    傷力改造手槍1枝（管制編號0000000000號）、土造金屬彈
    殼加裝直徑8.7mm金屬彈頭之土造子彈2顆後，即非法持有之
    ；嗣又於95年4月初某日，在臺北市西門町獅子林大樓某處
    ，購得以高壓鋼瓶內氣體作為發射動力，可發射直徑8mm之
    彈丸，具殺傷力之空氣槍1枝（含外接式高壓鋼瓶1只，槍枝
    管制編號0000000000號，鑑定書雖記載為空氣長槍，惟不論
    長、短，既為空氣槍，即屬槍砲彈藥刀械管制條例第4條第1
    項第1款之空氣槍）後，即非法持有之。嗣於95年4月14日上
    午8時30分許，經警在國道三號高速公路北向72公里處查獲
    ，並扣得上開具殺傷力之改造手槍1枝（含彈匣壹只)、空氣
    槍1枝（含外接式高壓鋼瓶1只）、子彈2顆 (檢驗試射1顆用
    罄，剩餘1顆)及不具殺傷力之直徑8mm鋼珠彈1瓶。
三、案經內政部警政署國道公路警察局第六警察隊報請臺灣桃園
    地方法院檢察署檢察官偵查起訴。
    理  由
一、訊據上訴人即被告甲○○坦承於94年間在臺北縣三重市三和
    夜市附近，購買仿BERETTA廠84型半自動手槍製造之槍枝換
    裝土造金屬槍機、槍管而成之改造手槍1枝、土造金屬彈殼
    加裝直徑8.7mm金屬彈頭之土造子彈2顆後，即非法持有之 (
    原審卷第59頁）；及於95年4月初某日，在臺北市西門町獅
    子林大樓某處，購得空氣槍1枝後，即非法持有之 (原審卷
    第59、119、120頁）。核與證人陳德勝、張明光於原審審理
    時陳述查獲情形相符（原審卷第107、111頁），並有國道公
    路警察局第六警察隊搜索扣押筆錄、扣押物品目錄表、採證
    照片等件在卷可資佐證（95年度偵字第9537號卷第14、18、
    19、20頁）。被告上訴後陳稱：空氣槍係94年與其他短槍同
    時購買，沒有同時交貨，隔了幾月才交貨云云，委無可採。
    而送鑑扣案之改造手槍、土造子彈2顆及空氣槍經送內政部
    警政署刑事警察局鑑定結果：改造手槍1枝（管制編號
    0000000000號）係仿BERETTA廠84型半自動手槍製造之槍枝
    換裝土造金屬槍機、槍管而成，機械性能良好，可擊發子彈
    ，認具殺傷力；改造子彈2顆，認均係由土造金屬彈殼加裝
    直徑8.7mm金屬彈頭而成；至送鑑扣案之瓦斯長槍1枝（槍枝
    管制編號0000000000號），認係空氣長槍，以外接中型高壓
    鋼瓶內氣體為發射動力，經實際測試3次，測得發射彈丸（
    直徑8mm、重量2.06公克）之發射速度分別為126、127、126
    公尺/秒，計算其動能分別為16.35、16.61、16.35焦耳，單
    位面積動能分別為32.53、33.0 5、32.53焦耳/平方公尺，
    此有內政部警察署刑事警察局95年6月13日刑鑑定第
    0000000000號槍彈鑑定書1份在卷可憑（95年度偵字第9537
    號卷第36頁）。又依上開函覆之殺傷力之相關數據所載：(一)
    美國軍醫總署定義：彈丸撞擊動能達58呎磅（約78.6焦耳）
    ，則足以使人喪失動鬥能力；(二)內政警政署刑事警察局對活
    豬作射擊測試之研究結果，彈丸單位面積動能達24焦耳/平
    方公分，則足以穿入豬之皮肉層；(三)依日本科學警察研究所
    之研究結果，彈丸單位面積動能達20焦耳/平方公分，則足
    以穿入人體皮肉層。而上開槍枝經試射結果，單位面積動能
    達32.53、33.05、32.53焦耳/平方公尺，已超過內政部警察
    局署刑事警察局及日本科學警察研究所之研究結果，彈丸單
    位面積動能足以穿入豬隻皮肉層之24焦耳/平方公分及足以
    穿入人體皮肉層之20焦耳/平方公分，是扣案改造手槍、空
    氣槍及土造子彈2顆確具有殺傷力乙節，堪以認定。
    事證明確，被告之犯行洵堪認定，應依法論罪科刑。
二、按修正後刑法第2條第1項之規定：「行為後法律有變更者，
    適用行為時之法律。但行為後之法律有利於行為人者，適用
    最有利於行為人之法律」，係規範行為後法律變更所生新舊
    法比較適用之準據法，於新法施行後，應適用新法第2條第1
    項之規定，為「從舊從輕」之比較；比較時應就罪刑有關之
    共犯、未遂犯、想像競合犯、牽連犯、連續犯、結合犯，以
    及累犯加重、自首減輕暨其他法定加減原因（如身分加減）
    與加減例等一切情形，綜其全部罪刑之結果而為比較（最高
    法院95年第8次刑庭會議決議參照）。查被告行為後，罰金
    刑之計算單位及處罰、累犯、定應執行刑及易服勞役之折算
    標準之規定，均有修正：(一)本件被告行為時之槍砲彈藥刀械
    管制條例第8條第4項之法定刑為「3年以上10年以下有期徒
    刑，併科新臺幣700萬元以下罰金」。又依被告行為時之刑
    法第33條第5款規定：罰金為1元以上。是被告行為時，槍砲
    彈藥刀械管制條例第8條第4項應併科罰金之法定最低刑度部
    分，經折算為新臺幣後，為新臺幣3元以上。而95年7月1日
    公布施行之刑法第33條第5款規定：罰金為新臺幣1,000元以
    上。因此，槍砲彈藥刀械管制條例第8條第4項之併科罰金刑
    部分，為1,000元以上700萬元以下。經比較新、舊法之結果
    ，被告行為時之舊法對其較為有利，自應適用較有利於被告
    之舊刑法第33條第5款。(二)有關罰金刑易服勞役之折算標準
    規定，被告行為時之修正前刑法第42條第2項前段規定：「
    易服勞役以1元（指銀元）以上3元以下折算1日。」，該規
    定之數額，並依被告行為時之罰金罰鍰提高標準條例第2條
    前段之規定，將其原定數額提高為10 0倍折算1日，即依被
    告行為時之法律，其易服勞役之折算標準，應以銀元100元
    （即新臺幣300元）以上300元（即新臺幣900元）以下折算1
    日，惟被告行為後施行之新法第42條第3項前段規定：「易
    服勞役以新臺幣1仟元、2仟元或3仟元折算1日。」，經比較
    修正前後之易服勞役折算標準之規定，自應適用較有利於被
    告之新法。(三)又被告於5年內再故意犯本件有期徒刑以上之
    罪，不論依修正前之刑法第47條，或修正後之刑法第47條第
    1項之規定，均構成累犯，對被告而言並無有利或不利之情
    形，自不生新舊法比較之問題，應依一般法律適用原則，適
    用裁判時之刑法第47條第1項規定，論以累犯，並加重其刑
    （最高法院95年第21次刑事庭會議決議參照）。
三、按槍砲彈藥刀械管制條例第4條所稱之槍砲、彈藥，依同條
    例第5條之規定，非經中央主管機關許可，不得製造、販賣
    、運輸、轉讓、出租、出借、持有、寄藏或陳列。核被告甲
    ○○持有改造手槍、子彈、空氣槍之所為，係犯上開槍砲彈
    藥刀械管制條例第8條第4項持有改造手槍、空氣槍罪及同條
    例第12條第4項持有子彈罪。被告自取得上開改造手槍、子
    彈、空氣槍起，至95年4月14日上午8時30分許經警查獲時為
    止，其間之持有空氣槍之行為，均屬持有行為之繼續，應論
    以一罪。被告所犯各罪，係以一行為觸犯數罪名，為想像競
    合犯，應依刑法第55條之規定，從一重之槍砲彈藥刀械管制
    條例第8條第4項未經許可持有改造手槍罪處斷(被告行為後
    ，有關想像競合犯之規定，修正後刑法第55條除規定「從一
    重處斷」外，並增列但書：「但不得科以較輕罪名所定最輕
    本刑以下之刑」，該但書之規定，係科刑之限制，為法理之
    明文化，非屬法律之變更，自無依修正後刑法第2條第1項之
    規定為新舊法比較適用之問題，自應逕行適用裁判時法)。
    又被告前因違反懲治盜匪條例案件、偽造文書、搶奪等案件
    ，分別經法院判處有期徒刑10年、6月、5年，並經臺灣高等
    法院81年度聲字第1000號定應執行有期徒刑14年確定，於81
    年1月3日入監執行，迄87年10月31日假釋付保護管束，於93
    年5月17日保護管束屆滿以已執行論，此有臺灣高等法院被
    告前案紀錄表在卷可按，於5年以內再故意犯本件最重本刑
    為有期徒刑以上之2罪，均為累犯，各應修正後刑法第47條
    第1項規定加重其刑。
四、原判決予以論科，固非無見。惟查被告未經許可，持有本案
    槍彈為警查獲，係以一行為觸犯數罪名，為想像競合犯，乃
    原審竟認本案被告被訴持有改造手槍1枝、子彈2顆部分與臺
    灣士林地方法院96年度訴字239號審理被告被訴持有改造槍
    枝及子彈罪有想像競合之裁判上一罪關係，尚有未洽；被告
    提起上訴則謂本案與臺灣士林地方法院96年度訴字23 9號審
    理被告被訴持有改造槍枝及子彈罪有想像競合之裁判上一罪
    關係，應全部移由臺灣士林地方法院併辦，固無理由 (理由
    詳後)；惟原判決既有可議，自屬無可維持，應予撤銷改判
    。爰審酌被告值此槍枝氾濫之際，非法持有具有殺傷力之槍
    彈，所為對社會治安造成危險，惟尚未有其他實害行為，，
    暨其犯罪之動機、目的、手段及犯後態度等一切情狀，量處
    如主文所示之刑，並就罰金部分諭知易服勞役之折算標準。
    扣案之具殺傷力之空氣槍1枝（含外接式高壓鋼瓶1只，槍枝
    管制編號00000000 00號）、改造手槍1枝（含彈匣壹只，)
    管制編號0000000000號）、鑑餘子彈1顆 (檢驗試射1顆用罄
    ，剩餘1顆)係屬違禁物，應依修正後刑法第38條第1項第1款
    之規定宣告沒收。至於扣案鋼珠彈1瓶，並非違禁物，被告
    持之並無犯罪，爰不宣告沒收。
五、至台灣士林地方法院96年訴字第239號審理之被告犯罪事實
    為：「被告於94年間，在台北縣三重市三和夜市附近，以改
    造槍枝每支新臺幣（下同）2萬元，子彈每顆300元之代價，
    向不詳姓名之成年男子購得具有殺傷力之仿FN廠1910型半自
    動改造手槍2枝（管制編號為0000000000號、0000000000號
    ）及土造子彈6顆，嗣於96年1月10日為警查獲）等情，有台
    灣士林地方法院檢察官96年偵字第1195號起訴書在卷可按（
    見原審卷第46頁）。被告固於原審審理時供稱：伊於94年間
    在台北縣三重市三和夜市附近，購買改造手槍3枝及土造子
    彈數顆後，先於95年4月14日為警查獲本案改造手槍1枝及子
    彈2顆；雖本案改造手槍、子彈與台灣士林地方法院審理之
    上開改造手槍、子彈均係被告同時同地購買，惟本案改造槍
    彈先於95年4月14日為警查獲後，被告仍繼續持有另購之改
    造槍彈，其後之持有行為與本件持有行為間，殊無想像競合
    犯之裁判上一罪關係，而併予審理之餘地。被告之選任辯護
    人聲請  調取台灣士林地方法院96年訴字第239號案卷，本
    院認無必要，附此明。
據上論斷，應依刑事訴訟法第369條第1項前段、第364條、第299
條第1項前段，槍砲彈藥刀械管制條例第8條第4項、第12條第4項
，刑法第2條第1項、第11條前段、第55條、第47條第1項、第38
條第1項第1款、第42條第3項，判決如主文。
本案經檢察官張啟彬到庭執行職務。
中    華    民    國    97    年    2     月    14    日
                  刑事第十六庭  審判長法  官  葉騰瑞
                                      法  官  莊明彰
                                      法  官  吳鴻章
以上正本證明與原本無異。
如不服本判決，應於收受送達後10日內向本院提出上訴書狀，其
未敘述上訴之理由者並得於提起上訴後10日內向本院補提理由書
（均須按他造當事人之人數附繕本）。
                                      書記官  魏淑娟
中    華    民    國    97    年    2     月    15    日
附錄：本案論罪科刑法條全文
毒品危害防制條例第8條
轉讓第一級毒品者，處 1 年以上 7 年以下有期徒刑，得併科新
臺幣 1 百萬元以下罰金。
轉讓第二級毒品者，處 6 月以上 5 年以下有期徒刑，得併科新
臺幣 70 萬元以下罰金。
轉讓第三級毒品者，處 3 年以下有期徒刑，得併科新臺幣 30 萬
元以下罰金。
轉讓第四級毒品者，處 1 年以下有期徒刑，得併科新臺幣 10 萬
元以下罰金。
前四項之未遂犯罰之。
轉讓毒品達一定數量者，加重其刑至二分之一，其標準由行政院
定之。
毒品危害防制條例第12條
意圖供製造毒品之用，而栽種罌粟或古柯者，處無期徒刑或 7 年
以上有期徒刑，得併科新臺幣七百萬元以下罰金。
意圖供製造毒品之用，而栽種大麻者，處 5 年以上有期徒刑，得
併科新臺幣 5 百萬元以下罰金。
前二項之未遂犯罰之。


司法院資訊處製作；財團法人民間司法改革基金會備份。
